臺北高等行政法院判決　　　　　　　　　　　　　　九十一年度訴字第一四一四號
　　　　　　　　　　　　　　　.
　　原　　　告　甲○○原名邱.
　　被　　　告　桃園縣政府
　　代　表　人　乙○○縣長）.
　　訴訟代理人　丙○○
　　　　　　　　丁○○
右當事人間因工商登記事件，原告不服經濟部中華民國九十年九月二十一日經（九○
）訴字第○九○○六三二二八九○號訴願決定，提起行政訴訟。本院判決如左：
　　主  文
原告之訴駁回。
訴訟費用由原告負擔。
　　事  實
緣原告於桃園縣桃園市○○路一六一號一樓開設「京京飲食店」，領有被告核發之桃
商登字第○○一○五三八九號營利事業登記證，核准登記之營業項目為「Ｆ五○一九
九○其他餐飲業」，惟原告未經申准營業項目變更登記，擅自經營卡拉ＯＫ飲酒店業
務，案經被告所屬聯合查報小組稽查人員於民國（下同）八十九年五月十一日二十二
時查獲，被告遂以原告經營卡拉ＯＫ業務，違反商業登記法第八條第三項規定，爰依
同法第三十三條第一項規定，於八十九年八月五日以八九府建商字第一三二三二八號
處分書，處原告新台幣（下同）一萬二千元罰鍰，並命其應立即停止經營登記範圍外
之業務。原告不服，提起訴願，經被告以上開處分書內容有誤，而於八十九年十二月
十五日以八九府建商字第二二七八三四號函自行撤銷上開處分，並以原告違規經營飲
酒店業務，違反商業登記法第八條第三項規定，而依同法第三十三條第一項規定，處
原告一萬二千元罰鍰及命原告應立即停止經營登記範圍外之業務。原告仍不服，提起
訴願，遭決定駁回，遂向本院提起行政訴訟。茲摘敘兩造訴辯意旨如次：
甲、原告方面：
一、聲明：求為判決訴願決定及原處分均撤銷。
二、陳述：
１、原告於八十九年間因重病纏身，亦不諳停歇業之辦理程序，始有登記營業之存續
    性。原告於八十九年三月申領重大傷病證明，同年五月十一日二十二時於家中等
    候財團法人長庚紀念醫院五月二十二日之入院手術通知，被告所屬聯合查報小組
    進行安全檢查之當日（同年五月十一日），原告並無營業事實，原處分據以裁罰
    ，洵屬無據。另原告於八十九年七月二十六日經被告電腦作業，查無欠稅及罰鍰
    ，已辦妥歇業，卻於辦理歇業後近一年時間，始接獲處分，惟原告經核准經營餐
    飲業，附設卡拉ＯＫ免費提供消費客人使用，姑不論是否涉及違反相關法規，被
    告以此同一事實，分別指稱原告違反建築法及商業登記法規定，作出二種處分，
    顯違一罪兩罰，於法未合。
２、原告開設「京京飲食店」，僅販賣罐裝啤酒等飲料供客人飲用，不知違反何法律
    規定，其內雖附設卡拉ＯＫ，惟僅提供消費客人一種附帶服務，並不收費，參照
    經濟部七十五年四月三十日經商第一八五三八號函釋：「飲食店附設卡拉ＯＫ，
    如依其情形，足認其僅提供一種附帶服務，而使用者無須支付對價者，尚無商業
    登記法第八條第二項適用。」、八十年四月十五日經商第二○八○四三號函釋：
    「．．而為商業之『業務』者，應以具有『營利性』為必要，本案於餐廳內『附
    設』伴唱視聽設備，綜合客觀事實，如消費者就使用視聽伴唱設備，無須支付對
    價者，則尚無前開管理規則之適用。」之規定，並參照經濟部於七十八年九月七
    日作成決議：「營業場所附設卡拉ＯＫ伴唱機設備，如僅係為其招徠顧客之服務
    ，作為其經營方法之一，而未另收費用者，毋需登記為營業項目。惟如以伴唱機
    具設備對外營業收費者，應申請登記『提供伴唱機具設備供顧客唱歌』之營業項
    目。」之意旨，原告毋庸申請變更營業項目，所附設之卡拉ＯＫ設備，不得認係
    原告業務，即不能認原告經營登記範圍外之業務。
３、原告所有建物之使用執照係核准為「店鋪」使用，經營「餐飲店」係屬店鋪使用
    ，並無違背之處，又原告申請營業執照時，營業項目登記為其他餐飲業，當時原
    告向被告承辦人員詢問確實可以販賣酒類飲料，而且路邊攤、餐館均有販賣酒類
    飲料，故認為應可販賣酒類飲料供客人飲用，且附設卡拉ＯＫ不另收費，亦未逾
    餐飲業務範圍，不得以原告附設卡拉ＯＫ，即認原告未變更使用執照而違法使用
    。況被告稽查當時，店內並無客人，無營業之實，何來經營登記範圍以外之業務
    ，原處分認事用法，洵有不當。從而，被告及訴願決定機關疏於詳查原告附設卡
    拉ＯＫ設備免費供消費客人使用，未逾登記業務範圍，係屬使用執照所核准之店
    鋪使用，毋庸辦理變更使用執照及營業登記項目，逕認原告違反商業登記法之規
    定，難令原告甘服。
乙、被告方面：
一、聲明：求為判決駁回原告之訴。
二、陳述：
１、按「商業不得經營其登記範圍以外之業務。」、「違反第八條第三項規定者，其
    商業負責人處新台幣一萬元以上三萬元以下罰鍰，並由主管機關命令停止其經營
    登記範圍外之業務。」商業登記法第八條第三項及第三十三條第一項定有明文。
２、原告遭查獲當日，店外招牌有亮燈，足證其確有營業，違規事證明確。被告所屬
    聯合查報小組稽查人員於八十九年五月十一日在桃園縣桃園市○○路一六一號查
    獲原告開設之「京京附設卡拉ＯＫ店（商號名稱：京京飲食店）」提供酒類供不
    特定人士消費，經被告查證原告核准登記營業項目之代碼為「Ｆ五○一九九○號
    其他餐飲業」，並核對經濟部訂定之公司行號營業項目細類定義及內容，原告經
    營核准登記範圍外之業務，已臻明確，足堪認定，被告以原告違反商業登記法第
    八條第三項規定，依同法三十三條第一項規定，處原告一萬二千元罰鍰，並命令
    立即停止經營登記範圍外之業務。
３、有關被告八十九年八月五日八九府建商字第一三二三二八號處分書，因其內容有
    誤，依經濟部七十五年四月三十日經商第一八五三八號函釋之意旨，自行撤銷，
    另作成八十九年十二月十五日八九府建商字第二二七八三四號函之處分，並陳報
    經濟部在案，經濟部則以九十年一月十日經（九○）訴字第○九○○六四○○○
    七○號訴願決定書，作成訴願不受理之決定。
４、有關被告以九十年三月二十八日府建商字第○五八三六一號函催繳有關八十九年
    十二月十五日八九府建商字第二二七八三四號函之一萬二千元罰鍰，經原告提出
    申訴【被告九十年四月十六日桃府（建商）收字第七二四○二號收文】，主張尚
    於內政部訴願程序中，請求暫免罰鍰，經被告於九十年四月十八日以九十府建商
    字第○七二四○二號函復在案。原告復提起申覆【被告九十年四月二十三日桃府
    （建商）收字第七七三五六號收文】，質疑被告九十年三月二十八日府建商字第
    ○五八三六一號及九十年四月十八日九十府建商字第○七二四○二號函之正當性
    ，被告則於九十年四月二十五日以九十府建商字第○七七三五六號函復在案。嗣
    原告以不服被告九十年四月二十五日九十府建商字第○七七三五六號函，提起訴
    願，經經濟部九十年九月二十一日經（九○）訴字第○九○○六三二二八九○號
    訴願決定駁回其訴願在案。
５、有關原告所述其他餐館販賣酒類飲料乙節，須於營業項目加註菸酒零售業，始得
    為之，併予敘明。
　　理  由
一、原告九十年十一月十四日起訴時，被告代表人原為許應深，嗣變更為乙○○，茲
    由其具狀聲明承受訴訟，核無不合，應予准許。
二、按「商業不得經營其登記範圍以外之業務。」、「違反第八條第三項規定者，其
    商業負責人處新台幣一萬元以上三萬元以下罰鍰，並由主管機關命令停止其經營
    登記範圍外之業務。」，分別為商業登記法第八條第三項及第三十三條第一項所
    明定。所謂不得經營其登記範圍以外之業務，指商業經營權（營業行為）之範圍
    僅限於營利事業登記證所載之營業項目而言。
三、原告經核准於桃園縣桃園市○○路一六一號一樓開設「京京飲食店」，領有被告
    核發之桃商登字第○○一○五三八九號營利事業登記證，核准登記之營業項目為
    「Ｆ五○一九九○其他餐飲業」，惟原告未經申准營業項目變更登記，擅自經營
    飲酒店（附設卡拉ＯＫ）業務（「飲酒店業」之營業項目代碼為Ｆ五○一○五○
    ），案經被告所屬聯合查報小組稽查人員於八十九年五月十一日二十二時實施檢
    查時發現上情，且經原告於「桃園縣政府聯合查報小組稽查現場紀錄表」上簽名
    無訛。被告以原告違規經營飲酒店業務，違反商業登記法第八條第三項之規定，
    爰依同法第三十三條第一項現定，處原告一萬二千元罰鍰並命令應即停止經營登
    記範圍外之業務之處分，原告不服，提起訴願，遭決定駁回之事實，有原處分卷
    、訴願卷及本院卷附營利事業資料查詢單、稽查現場紀錄表一份、八十九年十二
    月十五日以八九府建商字第二二七八三四號處分書及經濟部九十年九月二十一日
    經（九○）訴字第○九○○六三二二八九○號訴願決定書可稽，自堪信為真實。
四、經查，原告所領營利事業登記證之核准登記營業項目為「其他餐飲業」，其營業
    項目代碼：Ｆ五○一九九○（凡從事Ｆ五○一○三○至Ｆ五○一○六○細類外之
    其他餐飲供應之行業。如伙食包作、辦桌等〈應具體訂明〉）；而原告實際經營
    者，乃飲酒店業，其營業項目代碼：Ｆ五○一○五○（凡從事含酒精性飲料之餐
    飲供應、但無提供陪酒員之行業。包括啤酒屋、飲酒店等。）【被告稱原告提供
    啤酒及其他含酒精類飲料予不特定人；而原告於本院九十一年九月四日準備程序
    及同年月二十六日言詞辯論時，亦均自承其有提供罐裝啤酒飲料予客人】；是原
    告已屬擅自經營其登記範圍以外之業務，被告自得依法裁處罰鍰，並命原告應即
    停止經營登記範圍外之業務。
五、原告提出長庚紀念醫院八十九年五月二十七日診斷證明書，主張其於被告稽查時
    並未營業云云。惟該診斷證明書係記載原告「腹壁疝氣，八十九年五月二十二日
    住院，八十九年五月二十三日手術，八十九年五月二十七日出院」，核與被告所
    屬聯合查報小組八十九年五月十一日實施檢查之日期不同，因此，該診斷證明書
    不足為原告未營業之證明。況原告遭查獲當時，店外招牌有亮燈，已據被告陳明
    ，而原告主張其於八十九年七月二十六日辦妥歇業之日期，乃其遭查獲違規行為
    日期之後，是原告訴稱其遭查獲當時並無營業乙節，委無足採。
六、原告訴稱參照經濟部七十五年四月三十日經商第一八五三八號及八十年四月十五
    日經商第二○八○四三號函釋，與經濟部七十八年九月七日決議，其雖附設卡拉
    ＯＫ，惟僅提供消費客人一種附帶服務，並不收費，自毋庸申請變更營業項目，
    該附設之卡拉ＯＫ設備，不得認係原告業務，即不能認其經營登記範圍外之業務
    云云。查本件被告據為處罰原告者，乃原告經營飲酒店業務之行為，而非原告經
    營附設卡拉ＯＫ之行為，此觀乎原處分書內容甚明（被告前以原告經營卡拉ＯＫ
    業務，而以八十九年八月五日八九府建商字第一三二三二八號處分書處罰原告部
    分，業經被告自行撤銷原處分在案）。至原告是否經營登記範圍以外之業務，應
    依其所登記營業項目而論，核與所領建物使用執照之使用用途為何，要屬二事，
    是原告所訴，顯無可採。
七、本件被告現場勘查發現之結果，原告涉有下列二個違章行為：一為經營登記範圍
    以外之業務之行為，二為未經領得變更使用執照而變更建築物使用，以及未維護
    建築物合法使用與其構造及設備安全之行為；前開二個違章行為，應分別依商業
    登記法、建築法之規定，處罰其經營登記範圍以外業務之行為，以及未維護建築
    物合法使用之行為；其處罰之行為、要件、依據及目的，均非相同，不生一事數
    罰之問題。原告稱另有其他路邊攤、餐館販賣酒類飲料乙節，核屬另案調查處罰
    之問題，尚不得執此為其免罰之論據。
八、綜上所述，本件原告核准營業項目既無「飲酒店業」，自不得從事含酒精性飲料
    之餐飲供應。從而，被告認原告經營登記範圍外之業務，處原告一萬二千元罰鍰
    ，並命令應即停止經營登記範圍外之業務，徵諸前揭規定，並無違誤。訴願決定
    予以維持，亦無不合。原告猶執前詞聲明撤銷，為無理由，應予駁回。
據上論結，本件原告之訴為無理由，爰依行政訴訟法第九十八條第三項前段，判決如
主文。
中　　華　　民　　國　　九十一　　　年　　　十　　　　月　　　三　　　　日
                             臺 北 高 等 行 政 法 院  第 六 庭
                                         審 判 長 法  官　林樹埔
         　　　　　　　　　　　　　　　　　　　　 法　官　闕銘富
         　　　　　　　　　　　　　　　　　　　　 法　官　曹瑞卿
右為正本係照原本作成。
如不服本判決，應於送達後二十日內，向本院提出上訴狀並表明上訴理由，如於本判
決宣示後送達前提起上訴者，應於判決送達後二十日內補提上訴理由書（須按他造人
數附繕本）。
中　　華　　民　　國　　九十一　　　年　　　十　　　　月　　　三　　　　日
            　　　　　　　　　　　 　　    　     書記官  方偉皓
